【裁判字號】    91,訴,889
【裁判日期】    920130
【裁判案由】    偽造文書等
【裁判全文】
臺灣屏東地方法院刑事判決                          九十一年度訴字第八八九號
    公  訴  人  臺灣屏東地方法院檢察署檢察官
    被      告  丙○○
右列被告因偽造文書等案件，經檢察官提起公訴（九十一年度偵字第四０六一號），
本院判決如左：
    主  文
丙○○共同連續行使偽造之公文書，處有期徒刑貳年。「連榮號」（漁船統一編號：
ＣＴＲ－ＰＴ－三二二五號）之報關簿上，偽造之「出東港溪口  東港安檢所」印文
捌枚、「東港安檢所」印文捌枚，偽造之「鐘玉堂」、「戊○○」、「甲○○」、「
陳建中」署押各貳枚、「乙○○」、「郭柏佳」、「李明唐」、「丁○○」、「李文
凱」、「林凱鈞」、「周文龍」署押各壹枚，及偽造之「出東港溪口  東港安檢所」
、「東港安檢所」印章各壹枚，均沒收之。
    事  實
一、丙○○為「連榮號」（編號：ＣＴＲ─ＰＴ─三二二五號）膠筏所有人兼船長，
    原在屏東縣枋寮鄉附近海域從事捕魚工作，明知依規定漁船出海至枋寮鄉附近海
    域捕魚，應於出、進港時持漁船使用人自存之報關簿（即外關簿）向行政院海岸
    巡防署第六一大隊第六一三中隊所屬之北勢寮安檢站申報，該站檢查人員如准許
    其申報，即以轉輪章及橡皮章在上開自存報關簿上註記出、進港口之日期、時間
    、蓋印「出東港溪口  東港安檢所」、「東港安檢所」字樣，並由承辦之安檢人
    員簽名，以達確實管核漁船進出港口之目的，船舶使用人依該進出港口簽認之出
    海時數，並得以優惠價格向各漁民加油站申購政府補助之漁船用柴油，詎丙○○
    竟與不詳姓名、年籍、性別、人數之販油集團成員共同基於意圖為自己不法利益
    及偽造並行使偽造公文書之概括犯意聯絡，共同連續在上開自存報關簿上偽造該
    膠筏進出前揭中隊所轄東港安檢所記錄，並於各該次紀錄之安檢人員簽認欄內分
    別偽造鐘玉堂、戊○○、甲○○、陳建中、乙○○、郭柏佳、李明唐、丁○○、
    李文凱、林凱鈞、周文龍等人簽名署押如附表所示，足生損害於鐘玉堂、戊○○
    、甲○○、陳建中、乙○○、郭柏佳、李明唐、丁○○、李文凱、林凱鈞、周文
    龍等人之權益及政府對漁船進出港口管理之正確性，並持往東港鎮內之東隆加油
    站、滿豐加油站向不知情之加油站員工詐購漁船用柴油如下：
  (一)九十一年一月七日持偽造如附表編號(一)所示進出港安檢紀錄，向位於東港鎮之東
    隆加油站詐購漁船用柴油四千三百公升。
  (二)九十一年一月十一日持偽造如附表編號(二)所示進出港安檢紀錄，向位於東港鎮之
    東隆加油站詐購漁船用柴油四千三百公升。
  (三)九十一年二月一日持偽造如附表編號(三)所示進出港安檢紀錄，向位於東港鎮之東
    隆加油站詐購漁船用柴油四千三百公升。
  (四)九十一年二月六日持偽造如附表編號(四)所示進出港安檢紀錄，向位於東港鎮之東
    隆加油站詐購漁船用柴油四千三百公升。
  (五)九十一年二月九日持偽造如附表編號(五)所示進出港安檢紀錄，向位於東港鎮之滿
    豐加油站詐購漁船用柴油四千三百公升。
  (六)九十一年二月二十八日持偽造如附表編號(六)所示進出港安檢紀錄，向位於東港鎮
    之滿豐加油站詐購漁船用柴油四千三百公升。
  (七)九十一年三月五日持偽造如附表編號(七)所示進出港安檢紀錄，向位於東港鎮之東
    隆加油站詐購漁船用柴油四千三百公升。
  (八)九十一年三月八日持偽造如附表編號(八)所示進出港安檢紀錄，向位於東港鎮之東
    隆加油站詐購漁船用柴油四千三百公升。
    核計以上開方式使不知情之加油站人員陷於錯誤，將三萬四千四百公升，市價每
    公升十三點三元之柴油，以每公升五點二八八元之政府補助價格出售予丙○○等
    人，使獲得相當上開差價共計二十七萬五千六百十三元（四捨五入取至個位）之
    不法利益，嗣同年七月二十三日下午二時許為海岸巡防署屏東機動查緝隊人員循
    線查獲到案。
二、案經行政院海岸巡防署屏東機動查緝隊報告臺灣屏東地方法院檢察署檢察官偵查
    起訴。
    理  由
一、訊據被告丙○○對其前揭犯罪事實均矢口否認，而以：伊自九十年十二月間起，
    即未再出港捕魚，並將配油手冊及報關簿等證件放在膠筏之駕駛座下置物箱內，
    伊每個月都會到港邊二、三次，以巡視膠筏上之物有無失竊，結果該膠筏之門鎖
    被人敲壞，裡面配油手冊、報關簿、無線電話機、探魚機等物均遭竊，後來聽說
    係由楊志霖（另案偵辦中）拿去給人家做油，並於做完油後再放回連榮號膠筏內
    ，且伊一直不知道前述之物遭竊之事，直到九十一年七月間，海巡署人員調伊前
    去製作筆錄時，才知道上情云云置辯。惟查：
  (一)「連榮號」膠筏為被告丙○○所有，並自九十年十二月間起即未再出海捕魚，而
    該船配油手冊及自存報關簿於右揭時地被告丙○○接受海巡署承辦人員調查時，
    均仍存放該膠筏內，並未遺失，該自存報關簿猶全部空白，並無出海紀錄等情，
    業據被告丙○○於警、偵訊中及本院審理時供述在卷，並有屏東縣動力管筏登記
    卡一張及東港安檢所留存之報關簿（內關簿）節本一份附卷可參，然依卷附承辦
    人員轉印前開加油站留存之被告丙○○自存報關簿（外關簿）影本所示，在其自
    稱未出海之期間內，卻載有如附表所示進出港安檢紀錄，其各筆紀錄之安檢人員
    簽名欄內簽署之人名，除李明唐、李文凱、林凱鈞、陳建中、周文龍等人均未曾
    在東港安檢所服役，其簽名顯係遭人偽造，曾智偉已經退伍且無法聯繫，無從確
    認其簽名之真正，有海岸巡防總局南部地區巡防局九十一年十二月三十一日安
    偵字第三七一號復本院函在卷可稽外，該「鐘玉堂」、「戊○○」、「甲○○」
    、「乙○○」、「郭柏佳」、「丁○○」等簽名署押確非各該名義人本人所簽，
    亦據證人即東港安檢所安檢員鐘玉堂、戊○○、甲○○、乙○○、郭柏佳、丁○○等人證述在卷，足堪信實。又前揭如附表所示之偽造進出港安檢紀錄，確遭用
    以向東隆及滿豐等加油站購買前揭數量之漁船用柴油，亦有前引加油站影印留存
    之報關簿節本、配油手冊節本各一份及補充漁船油申請書八紙附卷可稽，洵堪認
    定。
  (二)被告丙○○雖執前詞置辯，然本件除據證人楊志霖於偵查中到庭與被告丙○○對
    質時證稱：伊並未偷丙○○之配油手冊、報關簿等物，更無持前揭資料到漁民加
    油站加油等語（詳偵卷第一四頁訊問筆錄），以膠筏之造價非廉，對以捕魚維生
    之漁民猶屬重要生財器具，而配油手冊、自存報關簿等證件，係漁民持向安檢單
    位申請報關出港捕魚，及用以優惠價格補充漁船用油之必備證件，對漁民生計影
    響至鉅，自無不謹慎保存之理，乃被告丙○○竟辯稱將此等重要證件長期放置在
    欠缺看管之漁筏內，顯已悖於常理。其次，被告丙○○於九十一年七月二十三日
    攜帶其自存報關簿及配油手冊前往海岸巡防署人員約談時，對於承辦人員詢問：
    為何該報關簿內容全部空白，均無進出港紀錄一節時，答稱：因為伊已經約半年
    多沒有出港了，所以報關簿內才會全部空白等語（詳警卷第一頁反面訊問筆錄）
    ，並未表示有遺失而更換新冊情事，對於所持配油手冊何以於附表所示期間卻有
    加油紀錄，則答稱：伊也不知道，伊是在收到約談通知，到膠筏上取出報關簿及
    配油手冊時，才知道遭人盜用云云（詳警卷第二頁訊問筆錄），嗣本院審理時，
    仍堅稱其報關簿、配油手冊係遭他人取用，嗣後仍在伊持有中並未遺失等語（本
    院卷第三十一頁），質言之，若依被告丙○○所言，其因接獲海巡署人員約談而
    在上開膠筏上取出之配油手冊，已載有如附表所示時間內之加油紀錄，然同時取
    出之自存報關簿卻全部空白，與承辦之海巡署人員自上開加油站取得如附表所示
    各次購油時所留存載有各該次進出港安檢紀錄之漁民自存報關簿影本，顯非同一
    ，然苟其所有自存報關簿及配油手冊因放置於「連榮號」膠筏而遭不肖之徒擅自
    取用，旋又再度潛入放回原處時，何不將已經偽造、使用之報關簿與配油手冊一
    併返還，卻另以全新之報關簿代之，顯有可議；其果為避免被告丙○○發現該偽
    造之進出港紀錄始然，則何以又敢於將載有多次詐購油料紀錄之配油手冊返還而
    未一併更新，甚至逕予棄置，猶可避免再度潛入時遭人發現之風險，凡此足徵被
    告丙○○所辯，均與常理大相逕庭，顯屬卸責之詞，不足採信。
  (三)今依卷附配油手冊、補充漁船油申請書及轉印自加油站留存之「連榮號」自存報
    關簿影本，本件遭以上開手法詐購之漁船用柴油數量計為三萬四千四百公升，以
    被告丙○○一介漁民，復無證據可認其有自行處理、行銷如此大量油品之能力，
    則其將自存報關簿、配油手冊提供予與之有共同犯意聯絡之不詳姓名、性別、年
    籍販油集團成員，共同實施本件犯行之事實，堪予認定。依卷附油品價目表換算
    ，核計渠等藉上開方式以每公升五點二八八元之政府補助價格購得市價十三點三
    元之柴油，共計獲得二十七萬五千六百十三元（四捨五入取至個位）差價之不法
    利益，其主觀上顯有為得財產上不法利益之意圖。是本件被告犯罪事證已臻明確
    ，應依法論科。
二、核被告丙○○所為，係犯刑法第二百十六條、第二百十條之行使偽造公文書罪、
    第二百十七條之偽造印章罪及第三百三十九條第二項之詐欺得利罪。被告丙○○
    與上開不詳姓名、年籍、性別之人就前揭犯罪事實有犯意聯絡及行為之分擔，均
    為共同正犯。被告等人偽造鐘玉堂、戊○○、甲○○、陳建中、乙○○、郭柏佳
    、李明唐、丁○○、李文凱、林凱鈞、周文龍等人簽名署押，及偽造安檢人員公
    務上掌管之「出東港溪口  東港安檢所」、「東港安檢所」等印章及印文之行為
    ，均為偽造公文書之部分行為，不另論罪。被告等人偽造公文書復持以行使，其
    偽造之前階段行為為行使之後階段行為所吸收，不另論罪。被告等人多次行使偽
    造之公文書及多次詐欺得利犯行，均時間緊接，手法相同，觸犯構成要件同一之
    罪名，顯係基於概括犯意反覆為之，皆成立連續犯，應依刑法第五十六條規定以
    一罪論，並加重其刑。被告等人所犯連續行使偽造公文書及連續詐欺取財犯行間
    ，有方法結果之牽連關係，應依刑法第五十五條後段牽連犯之例，擇一重之連續
    行使偽造之公文書罪處斷。爰審酌被告丙○○之年齡、品性、智識程度、犯罪動
    機、犯罪所生之損害，其利用政府照顧漁民而斥資補助漁船用油之美意，詐得大
    量不法利益，對國庫之損害重大，及其犯罪後巧言抵賴之情，與一般本性質樸之
    漁民迥異，顯非一時失慮而遭人引誘犯罪，不值寬貸等一切情狀，量處如主文所
    示之刑，以資儆懲。又「連榮號」報關簿上偽造之「出東港溪口  東港安檢所」
    印文八枚、「東港安檢所」印文八枚，偽造之「鐘玉堂」、「戊○○」、「甲○○」、「陳建中」署押各二枚、「乙○○」、「郭柏佳」、「李明唐」、「丁○○」、「李文凱」、「林凱鈞」、「周文龍」署押各一枚，及偽造之「出東港溪
    口  東港安檢所」、「東港安檢所」印章各一枚，均沒收之。
據上論斷，應依刑事訴訟法第二百九十九條第一項，刑法第二十八條、第二百十六條
、第二百十一條、第三百三十九條第二項、第五十五條、第五十六條、第二百十九條
，罰金罰鍰提高標準條例第一條前段，判決如主文。
本案經檢察官林吉泉到庭執行職務
中      華      民      國    九十二    年      一      月    三  十    日
                                      臺灣屏東地方法院刑事第四庭
                                          法  官   陳松檀
右正本證明與原本無異。
如不服本判決應於收受本判決後送達後十日內向本院提出上訴書狀，其未敘述上訴理
由者，並得於提起上訴後十日內向本院補提理由書狀（均須按他造當事人之人數附繕
本 ）「切勿逕送上級法院」
                                          書記官   張福山
中      華      民      國    九十二    年      一      月    三  十    日
附錄本判決論罪之法條：
中華民國刑法
第二百一十一條
偽造、變造公文書，足以生損害於公眾或他人者，處一年以上七年以下有期徒刑。
第二百一十六條
行使第二百十條至第二百十五條之文書者，依偽造、變造文書或登載不實事項或使登
載不實事項之規定處斷。
第三百三十九條
意圖為自己或第三人不法之所有，以詐術使人將本人或第三人之物交付者，處五年以
下有期徒刑、拘役或科或併科一千元以下罰金。
以前項方法得財產上不法之利益或使第三人得之者，亦同。
前二項之未遂犯罰之。
【附  表】
┌─┬───┬──────┬──────┬────┬────┬─────┐
│  │犯罪日│  出港時間  │  進港時間  │出港驗證│進港驗證│ 對照依據 │
├─┼───┼──────┼──────┼────┼────┼─────┤
│(一)│1.7.│1.4. :│1.7. :│  甲○○│  乙○○│警卷頁│
├─┼───┼──────┼──────┼────┼────┼─────┤
│(二)│1.11.│1.7. :１０│1.11. :０│  李明唐│  甲○○│警卷頁  │
├─┼───┼──────┼──────┼────┼────┼─────┤
│(三)│2.1.│1. :│2.1. ４:０│  丁○○│  李文凱│警卷頁│
├─┼───┼──────┼──────┼────┼────┼─────┤
│(四)│2.6.│2.3. ５:│2.6. ５:│  曾智偉│  林凱鈞│警卷頁  │
├─┼───┼──────┼──────┼────┼────┼─────┤
│(五)│2.9.│2.6. :│2.9. :０│  鐘玉堂│  陳建中│警卷頁│
├─┼───┼──────┼──────┼────┼────┼─────┤
│(六)│2.│2. ５:│2. :│  戊○○│  周文龍│警卷頁  │
├─┼───┼──────┼──────┼────┼────┼─────┤
│(七)│3.5.│3.2. ５:│3.5. ５:│  陳建中│  戊○○│警卷頁  │
├─┼───┼──────┼──────┼────┼────┼─────┤
│(八)│3.8.│3.5. ５:│3.8. ５:０│  郭伯佳│  鐘玉堂│警卷頁  │
└─┴───┴──────┴──────┴────┴────┴─────┘


司法院資訊處製作；財團法人民間司法改革基金會備份。
